【裁判字號】    98,台上,2832
【裁判日期】    980521
【裁判案由】    違反毒品危害防制條例等罪
【裁判全文】
最高法院刑事判決            九十八年度台上字第二八三二號
上  訴  人  甲○○
選任辯護人  蘇正信律師
上列上訴人因違反毒品危害防制條例等罪案件，不服台灣高等法
院台南分院中華民國九十八年三月三日第二審更審判決（九十七
年度上更(一)字第四一六號，起訴案號：台灣雲林地方法院檢察署
九十六年度偵字第五一二二、五一二三號），提起上訴，本院判
決如下：
    主  文
上訴駁回。
    理  由
按刑事訴訟法第三百七十七條規定：上訴於第三審法院，非以判
決違背法令為理由，不得為之；是提起第三審上訴，應以原判決
違背法令為理由，係屬法定要件。如果上訴理由書狀並未依據卷
內訴訟資料具體指摘原判決不適用何種法則或如何適用不當，或
所指摘原判決違法情事，顯與法律規定得為第三審上訴理由之違
法情形不相適合時，均應認其上訴為違背法律上之程式，予以駁
回。原判決認定上訴人有其事實欄所載之犯行，因而撤銷第一審
關於上訴人被訴如其附表（下稱附表）所示共同販賣第一級毒品
部分之科刑判決，改判論上訴人犯如附表所示共同販賣第一級毒
品共陸罪，各處如附表所示之刑，定應執行之刑有期徒刑貳拾貳
年，並為相關從刑之宣告。已詳敘所憑證據及認定之理由；對於
上訴人所為之辯解，如何不可採，並於理由內逐一指駁，俱有卷
存之證據資料可資覆按。又採證認事，係事實審法院之職權，其
對證據證明力所為之判斷，如未違背經驗法則與論理法則，復已
敘述其憑以判斷之心證理由者，即不能任意指為違法，據為提起
第三審上訴之合法理由。而認定犯罪事實所憑之證據，並不以直
接證據為限，間接證據亦包括在內，審理事實之法院綜合卷內各
種直接、間接證據，本於推理作用，於通常一般之人均不致有所
懷疑，得確信其為真實之程度者，資為認定犯罪事實之基礎，如
無違背一般經驗法則，尚非法所不許。原判決依憑證人李靜淼、
龔誌修、陳麗滿、曾健榮之供述、0000000000門號手機之「電話
簿」照片十八張、通聯紀錄、通聯調閱查詢單、扣案之海洛因共
五十八包（合計淨重4.84公克、空包裝總重12.06 公克）、置物
盒二個、鐵盒二個、封口機一臺、研磨機一臺、夾鏈袋十包、電
子磅秤二臺、分裝吸管四支、分裝袋三三五個及0000000000號行
動電話機（含SIM 卡）等證據資料，認定：甲○○確有提供手機
（含SIM 卡內之聯絡人資料）予共同被告李靜淼，李靜淼貪圖施
用毒品之酬庸，於如附表所示時、地販賣海洛因予龔誌修、陳麗
滿、曾健榮等人並送交毒品，該二人就附表所示販賣海洛因有犯
意聯絡等事實。並敘明就案內所有證據本於調查所得心證，分別
定其取捨而為事實判斷之理由，核與證據法則無違，並無以臆測
作為證據，或僅以李靜淼之證詞為唯一斷罪證據之情形。上訴意
旨指摘原判決僅以李靜淼之證詞為唯一證據，或僅憑通聯密集至
深夜，推測係販賣毒品之聯繫，或以警方在李靜淼住處，未查獲
海洛因，可見李靜淼所證與事實不符，原判決顯違背證據法則云
云；核與法律規定得為第三審上訴理由之違法情形，不相適合。
又證人之供述前後稍有不符或相互間有所歧異，究竟何者為可採
，事實審法院非不可本於經驗法則，斟酌其他情形，作合理之比
較，定其取捨；若其基本事實之陳述與真實性無礙時，仍非不得
予以採信，非謂一有不符或矛盾，即認其全部均為不可採信。從
而供述之一部認為真實者，予以採取，自非證據法則所不許。原
判決參酌並細繹證人龔誌修、陳麗滿二人於偵查及第一審審理中
所述內容，並就上訴人、李靜淼涉案情節部分供述之比較，認其
等二人於第一審審理中所述，係迴護上訴人而為不實之證述，不
足採為有利上訴人之認定，應以偵查中證述為可採；洵屬事實審
法院取捨證據職權之適法行使，不能任指為違法。另共同實行犯
罪行為，在合同意思範圍以內，相互利用他人之行為，以達其犯
罪之目的，原不必每一階段行為均經參與，祇須分擔犯罪行為之
一部，即應對於全部所發生之結果共同負責。原判決認定上訴人
與李靜淼就附表所示之販賣毒品行為，係由上訴人提供毒品予李
靜淼，而由李靜淼負責聯絡買賣毒品者並送交毒品，二人之行為
有犯意聯絡及行為分擔；則上訴人就聯絡買賣毒品或送交毒品之
各階段行為，雖未參與，而由李靜淼完成，仍應對於全部所發生
之結果共負販賣毒品之責。上訴意旨置原判決對於共同正犯所為
之論斷於不顧，而執證人龔誌修、陳麗滿於偵查中證述係分別向
上訴人、李靜淼購買毒品，並非上訴人、李靜淼共同販賣，暨證
人曾健榮亦於偵查中證稱僅向李靜淼未向上訴人購買等情，指摘
原判決遽為上訴人與李靜淼共同販毒之認定，有未依證據認定事
實之違背法令云云，尤非上訴第三審之適法理由。再證人保護制
度，旨在鼓勵證人勇於檢舉及出庭作證，期能達成刑事訴訟發見
真實、懲治犯罪之目的。縱因對證人採取特殊之調查程序，影響
法院對於證人直接觀察其作證之外部情狀，係適用證人保護法第
十一條第四項之必然結果。法院依法調查證據，而為證明力之判
斷，本於經驗法則及論理法則，定其取捨，自屬於法無違。上訴
意旨以李靜淼於民國九十六年十月三日下午八時偵查時結證否認
幫上訴人販毒，嗣於同日下午十時經檢察官諭知適用證人保護法
後，為獲邀減刑之寬典，即證述由上訴人提供毒品供其販賣，其
證明力自較薄弱，且所供亦無補強證據，原判決採為不利於上訴
人之證據，有違證據法則云云；仍非適法之第三審上訴理由。又
原判決事實欄認定上訴人與李靜淼共同基於販賣海洛因以牟利之
犯意聯絡，自九十六年九月間某日起至同年十月三日止，販賣海
洛因予陳麗滿、龔誌修三次，其犯罪時間分別如附表一編號1.2.
3.所示，即九十六年九月十七、十八日某時、同年九月二十日某
時、同年九月二十八日某時各一次，如證人龔誌修證述，均以所
使用0000000000號電話撥打0000000000號電話購買毒品，其通聯
紀錄自當在上開時間內。上訴意旨卻以上開時間外，即自九十六
年八月一日起至同年九月十六日止，該兩支電話之通聯紀錄顯示
，僅有簡訊一則，別無其他通話紀錄，足證龔誌修所證與事實不
符，指摘原判決有證據理由矛盾之違法；顯非依據卷內資料為具
體之指摘。至有利於被告之證據不採納及應於審判期日調查之證
據，係指該證據倘予採納或經調查所能證明者，得以推翻原審判
決所確認之事實，而得據以為不同之認定而言。如非事理所必然
，或係無從調查之證據方法，即欠缺其調查之必要性，縱未調查
，或未於理由特加說明，均與所謂違背法令之情形不相適合。原
判決依憑李靜淼之供述、上訴人持用0000000000號與李靜淼所使
用之0000000000號行動電話通聯紀錄，詳加論述上訴人提供行動
電話（含SIM 卡內聯絡人資料）予李靜淼，並與李靜淼就附表所
示之犯罪事實有販賣海洛因之犯意聯絡，待證事項已臻明確。該
門號之原使用人為誰及其交予何人使用，即欠缺調查之必要性，
原審雖查明原使用人姓名、地址，仍未為無益之傳訊調查，尚難
指為調查未盡。其餘上訴意旨，或徒憑己意就原判決已說明之事
項指為未說明，或就原審判斷證據證明力之合法職權行使，漫指
其違法，復重為事實上之爭執，難謂係適法上訴第三審之理由。
其上訴違背法律上之程式，應予駁回。
據上論結，應依刑事訴訟法第三百九十五條前段，判決如主文。
中    華    民    國  九十八  年    五    月  二十一  日
                      最高法院刑事第八庭
                          審判長法官  洪  文  章
                                法官  王  居  財
                                法官  郭  毓  洲
                                法官  黃  梅  月
                                法官  邱  同  印
      本件正本證明與原本無異
                                      書  記  官
中    華    民    國  九十八  年    五    月  二十六  日
                                                      Ｖ


司法院資訊處製作；財團法人民間司法改革基金會備份。
